【裁判字號】    98,小上,23
【裁判日期】    980508
【裁判案由】    返還不當得利等
【裁判全文】
臺灣桃園地方法院民事裁定              98年度小上字第23號
上  訴  人  丙○○
被  上訴人  乙○○
            甲○○
上列當事人間請求返還不當得利等事件，上訴人對於中華民國98
年2 月16日本院97年度桃小字第2379號民事判決提起上訴，本院
裁定如下：
    主  文
上訴駁回。
第二審訴訟費用新臺幣壹仟伍佰元由上訴人負擔。
    理  由
一、按對於小額程序第一審判決提起上訴，非以其違背法令為理
    由，不得為之，民事訴訟法第436 條之24第2 項定有明文。
    而依同法第436 條之25規定，小額訴訟之上訴狀內應記載上
    訴理由，表明：(一)原判決所違背之法令及其具體內容；(二)依
    訴訟資料可認為原判決有違背法令之具體事實。是當事人對
    於小額程序第一審判決提起上訴，如依民事訴訟法第436 條
    之32第2 項準用同法第468 條規定，以判決不適用法規或適
    用法規不當為理由時，其上訴狀或理由書應有具體之指摘，
    並揭示該法規之條項或其內容，若係成文法以外之法則，應
    揭示該法則之旨趣，倘為司法院之解釋或最高法院之判例，
    則應揭示該判解之字號或其內容；如依民事訴訟法第436 條
    之32第2 項準用同法第469 條第1 款至第5 款所列各款情形
    為理由時，其上訴狀或理由書，應揭示合於該條款之事實，
    上訴狀或理由書如未依此項方法表明，或其所表明者，顯與
    上開法條規定之情形不相合時，即難認為已對原判決違背法
    令有具體之指摘，其上訴自難認為合法（最高法院71年度台
    上字第314 號判例意旨參照），而屬上訴不合程式，第二審
    法院應依同法第436 條之32第2 項準用同法第444 條第1 項
    以裁定駁回之（最高法院72年度台聲字第113 號裁定意旨參
    照）。
二、上訴意旨略以：原審判決以上訴人並非系爭支票之發票人或
    背書人，自不能向被上訴人主張不當得利為由駁回上訴人原
    審之訴。然被上訴人雖辯稱系爭支票之取得係基於房屋租賃
    法律關係而來，惟被上訴人乙○○根本是偽造證券之發票人
    或背書人，蓋其使用我女兒賴文玲的支票，當然不敢填寫為
    背書人。而系爭支票無法兌現，中壢市民代表劉亭君取得該
    支票後竟未經過調解程序，私自至住家處討債取款，乃屬暴
    力討債，上訴人自無支付系爭支票票款之義務等語。
三、經查：本件上訴人對原第一審小額民事判決提起第二審上訴
    ，惟並未陳明對於第一審判決不服之程度及如何廢棄或變更
    之聲明，經本院於民98年3 月19日以97年度桃小字第2379號
    裁定，命上訴人於裁定後送達後5 日內，具狀補正對於第一
    審判決不服之程度及如何廢棄或變更之聲明，而該裁定於98
    年4 月9 日送達上訴人（係經寄存送達，於98年3 月30日寄
    存龍興派出所，依民事訴訟法第138 條第2 項規定，自寄存
    之日起，經10日發生效力），雖上訴人於98年4 月2 日提出
    上訴理由狀1 紙，然綜觀該上訴理由狀所載，均未就上開對
    於第一審判決不服之程度及如何廢棄或變更之聲明加以補正
    ，是依上說明本即應予以駁回。再以，經核其上訴理由狀所
    載之上訴理由，均僅係重述其於原審之事實主張，仍執前詞
    之事實陳述，指謫原審判決為不當，亦未具體表明原審判決
    有不適用法規、適用法規不當或民事訴訟法第469 條第1 款
    至第5 款所列情形，亦自難謂已合法表明上訴理由，揆諸首
    揭規定說明，其上訴為不合法，亦應予駁回。
四、據上論結，本件上訴為不合法，依民事訴訟法第436 條之32
    第1 項、第2 項、第471 條第1 項、第436 條之19第1 項、
    第444 條第1 項前段、第95條、第78條，裁定如主文。
中    華    民    國    98    年    5     月    8    日
                  民事第二庭審判長法  官  劉克聖
                                  法  官  卓立婷
                                  法  官  尹  良
以上正本係照原本作成。
本裁定不得再抗告。
中    華    民    國    98    年    5     月    11   日
                                  書記官  崔青菁


司法院資訊處製作；財團法人民間司法改革基金會備份。
